臺灣新北地方法院民事判決
110年度訴字第857號
原      告  王櫪淇  

訴訟代理人  王景暘律師
被      告  王嘉伶  

訴訟代理人  莊喬汝律師
複  代理人  張雅安律師
上列當事人間請求損害賠償等事件，經本院於民國111年2月17日
言詞辯論終結，判決如下：
    主  文
原告之訴及假執行之聲請均駁回。
訴訟費用由原告負擔。
    事實及理由
壹、程序方面：
    按原告於判決確定前，得撤回訴之全部或一部；訴之撤回應
    以書狀為之。但於期日，得以言詞向法院或受命法官為之；
    以言詞所為訴之撤回，應記載於筆錄，如他造不在場，應將
    筆錄送達；訴之撤回，被告於期日到場，未為同意與否之表
    示者，自該期日起；其未於期日到場或係以書狀撤回者，自
    前項筆錄或撤回書狀送達之日起，十日內未提出異議者，視
    為同意撤回，民事訴訟法第262 條定有明文。經查，本件原
    告原起訴聲明為：㈠被告應給付原告新臺幣(下同)50萬元，
    及自本起訴狀送達日起至清償日止，按週年利率5%計算之利
    息。㈡被告應在蘋果日報、聯合報，及自由時報之頭版，以
    附件一所示內容，刊登道歉啟事3日。㈢第一項聲明，原告願
    供擔保請求宣告假執行（見本院卷第9頁）；嗣於本院民國1
    10年9月23日言詞辯論期日當庭撤回前開第2項聲明，變更聲
    明為：㈠被告應給付原告50萬元，及自本起訴狀送達日起至
    清償日止，按週年利率5%計算之利息。㈡原告願供擔保請求
    宣告假執行（見本院卷第237頁）。經核與前開規定相符，
    應予准許。
貳、實體方面：　　
一、原告主張：
  ㈠原告與丈夫甲○○於98年結婚，婚後育有4子女，婚姻期間原告
    為家庭盡心付出，與丈夫及子女相處亦十分融洽，生活幸福
    美滿，豈知被告與丈夫於交友軟體認識後，竟於明知甲○○有
    婚姻關係的情況下，與其多次發生不正當之關係，時間及地
    點分別為：第1次及第2次發生地點係在被告家中，時間為10
    9年12月；第3次發生之時間及地點是109年12月，在台北火
    車站附近之璽愛旅店；第4次發生之時間及地點是109年12月
    ，在景美家賓大旅社；第5次發生之時間及地點是110年1月
    ，在萬華洛基大飯店新仕界，且二人微信內容十分親密，被
    告於微信內均稱甲○○為「寶寶或小心肝」，二人多次約會、
    親吻，被告甚至要求甲○○為其支付隆乳費用20萬元，全無顧
    慮已破壞他人婚姻之和諧。嗣後甲○○覺得對不起原告，想與
    被告分手，被告仍不斷糾纏，以柔性攻勢請求繼續交往，著
    實可惡至極。
  ㈡被告與甲○○交往數月，原告一無所悉，直至110年2月11日凌
    晨5時許，被告傳訊息予甲○○，無意間遭原告發現，原告頓
    時心中失去依歸，完全無法相信此事，在萬念俱灰的情況下
    ，服藥自盡，幸得醫師診治，始救回一命，如非及時發現，
    原告今即與子女天人永隔，雖說原告當時情緒失控，無法自
    已，但如非被告之故意侵權行為，原告何以致此？更有甚者
    ，原告於醫院清醒後，曾去電被告，質問為何要破壞他人家
    庭，沒想到被告竟否認曾與甲○○發生任何性行為，反而質疑
    受到騙局設計，其顛倒黑白，著實令人大開眼界，足見被告
    對於所作所為根本毫無悔意。東窗事發後，甲○○亦曾質疑為
    何被告不願面對事實，並傳訊息與被告溝通，然被告似已封
    鎖對話，不再讀閱訊息。原告於110年2月24日委任訴訟代理
    人發函被告，要求其協商賠償事宜，雙方並於3月15日見面
    協商，然被告態度強硬，完全不認為自己有錯，並拒絕任何
    賠償，至此原告已然明白唯有提起訴訟，才能為自己爭取權
    益。
  ㈢被告與甲○○不正當之交往行為已踰越應有分際，且非社會一
    般通念下配偶所能容忍之範圍，顯已侵害原告基於配偶關係
    所生夫妻共同生活之圓滿安全及幸福身分法益，且被告之加
    害情節重大，事後矢口否認，更質疑原告設計陷害，足見其
    毫無悔意可言，被告之行為令原告受有極大之精神上痛苦，
    並造成原告自戕未遂事件之發生，故原告爰依侵權行為法律
    關係及民法第184條第1項、第195條第1、3項規定，請求被
    告賠償精神撫慰金如訴之聲明所載等語。並聲明：⒈被告應
    給付原告50萬元，及自本起訴狀送達日起至清償日止，按週
    年利率5%計算之利息。⒉原告願供擔保請求宣告假執行。
  ㈣對被告抗辯之陳述：
  1.被告所提出之109年度上易字第1467號高等法院民事判決有
    違背法令之情形：
  ⑴按「判決不適用法規或適用不當者，為違背法令」、「婚姻
    之成立，依各該當事人之本國法。但結婚之方式依當事人一
    方之本國法或依舉行地法者，亦為有效」，民事訴訟法第46
    8條、涉外民事法律適用法第46條訂有明文；次按「三、晚
    近各國國際私法之立法例，關於結婚之方式已有自由化之傾
    向，原條文第十一條第二項有過度強調內國法律之適用之嫌
    。爰予以刪除，以符合國際趨勢」，涉外民事法律適用法第
    46條之立法理由亦有明確說明。
  ⑵被告所提出之高等法院之判決，明顯過度強調適用內國法律
    ，而與涉外民事法律適用法第46條、立法理由及國際趨勢相
    悖，有不適用法規或適用不當之情形。
  ⑶再按「涉外民事法律適用法第 46、47、51、52 條、外交部
    及駐外館處辦理外國人與我國國民結婚申請來臺面談作業要
    點第 1、3、7、9、12 點及相關實務見解參照，國人與外國
    人於該外國辦理結婚登記，倘雙方符合結婚實質要件，且結
    婚方式依該國法律有效成立，縱未完成面談程序及結婚登記
    ，仍不影響當事人成立之婚姻關係，又其子女是否因生父與
    生母結婚而得視為婚生子女（準正），仍須依上述涉外民事
    法相關規定就具體事實審認」、「民法第982條、涉外民事
    法律適用法第46條、戶籍法第26條等規定參照，倘我國人民
    與外國人士，雙方符合結婚實質要件，且結婚方式依我國或
    該外國人士本國法律而有效成立，縱未完成相關面談程序及
    我國結婚登記，仍不影響該結婚當事人依上述規定成立之婚
    姻關係；另戶政機關辦理結婚登記時，應依職權調查證據、
    認定事實，作成行政決定」、「按涉民法第46條規定：『婚
    姻之成立，依各該當事人之本國法。但結婚之方式依當事人
    一方之本國法或依舉行地法者，亦為有效。』從而，我國國
    民與外籍人士結婚，只要其婚姻成立之實質要件分別符合我
    國法律及該外籍人士本國法律之規定，而其婚姻之方式符合
    當事人一方之本國法或舉行地法規定者，結婚即有效成立」
    ，法務部法律字第10303501770號、法律字第10303506380號
    、司法院秘台廳民一字第1080013276號公函著有斯旨。
  ⑷從上開公函可知，法務部暨司法院均認定婚姻之方式符合舉
    行地法規定者，婚姻即有效成立，亦可說明被告所提出之高
    等法院判決有違背法令之情形，雖上開函釋係就本國人與外
    國人之婚姻成立所做之解釋，然舉輕以明重，對於外國人婚
    姻成立之保護已然看重，則對於本國人之婚姻成立當亦更加
    予以保護，若否，則於國外結婚之本國人將遭否定婚姻成立
    ，進而無法主張應有之婚姻權利。可知被告提出之高院判決
    ，明顯有無法充分保障婚姻當事人權益之不合理之處。
  ⑸末按「又婚姻成立之要件，依各該當事人之本國法，但結婚
    之方式依當事人一方之本國法，或依舉行地法者，亦為有效
    ，涉外民事法律適用法第11條第1項定有明文。查本件兩造
    均為中華民國國民（見原審卷第36-39頁之戶籍謄本），已
    於93年10月22日在美國夏威夷州結婚，雙方父母亦有隨同前
    往夏威夷，並依當地法律規定辦理結婚登記等情，為兩造所
    是認（見不爭執事項㈠），並有我國駐○○○臺北經濟文化辦事
    處認證之美國夏威夷州結婚證書，臺灣新北地方法院所屬民
    間公證人謝秀琴認證中譯本各1份在卷可稽（見他字卷第3-4
    頁），堪信屬實。是兩造間之婚姻是否有效成立，應視兩造
    於93年10月22日在夏威夷州結婚是否符合我國法律或美國夏
    威夷州法律所定婚姻成立之要件」、「按婚姻之成立，須依
    各該當事人之本國法；但結婚之方式依當事人一方之本國法
    或依舉行地法者，亦為有效，涉外民事法律適用法第46條定
    有明文。是判斷兩造間婚姻成立與否之形式要件，只要符合
    當事人一方之本國法，或舉行地法即為已足。查莊嘉星與鄧
    曉玲均為本國人，於102年12月20日在美國德克薩斯州達拉
    斯舉行結婚儀式，且經副書記JenniferCorrea及法官Steven
     L. Seider於結婚執照（MarriageLicense）上簽名乙節，
    有該結婚執照在卷可稽（原審重訴卷第121、122頁），顯已
    符合舉行地法即美國德克薩斯州之法規，於結婚之形式要件
    並無欠缺」、「按婚姻之成立，須依各該當事人之本國法；
    但結婚之方式依當事人一方之本國法或依舉行地法者，亦為
    有效，涉外民事法律適用法第46條定有明文。是判斷婚姻成
    立與否之形式要件，只要符合當事人一方之本國法，或舉行
    地法即為已足」，高等法院105年上易字第1221號、106年上
    字第1421號、107年上字第381號民事判決亦著有斯旨。
  ⑹由上述三個高等法院之判決可知，高等法院之多數見解均係
    贊同當事人婚姻之成立，依舉行地法亦為有效，且105年上
    易字第1221號判決之當事人，亦同未於中華民國為結婚登記
    ，實與本案相仿；承上所述，此為國際趨勢，亦為涉外民事
    訴訟法第46條及其立法理由所明定，當無由任意否認之，否
    則將令僅於國外完成婚姻之當事人無法主張婚姻之權利，諸
    如剩餘財產分配請求權、損害賠償請求權等等，況被告所提
    出者並非最高法院之一致見解，並無由拘束本案，亦不應因
    為一案之特殊見解，即否認當事人之婚姻權利甚明。
  ⑺原告與訴外人甲○○係於香港締結婚姻，其程序如下：
  ①擬結婚的其中一方須直接或透過婚姻監禮人向婚姻登記官(登
    記官)遞交擬結婚通知書(通知書)。
  ②登記官須在其辦事處展示通知書的第I部分，直至發出婚姻登
    記官證明書或通知書的三個月有效期屆滿為止。
  ③如符合所有法定要求，登記官可在通知書遞交後最少15天，
    簽發「婚姻登記官證明書」，讓擬結婚人士在通知書的三個
    月有效期內舉行婚禮。
  ④婚禮須在婚姻登記處由登記官主持，或在特許的禮拜場所由
    合資格的神職人員主持，或由婚姻監禮人在香港其他地方主
    持。
  ⑤婚禮須於遞交通知書後三個月內進行，否則該通知書便會作
    廢，之後如欲舉行婚禮，必須重新遞交通知書。
    上述規範明定於香港入境事務處之網站，可知香港之結婚程
    序遠比中華民國之結婚程序嚴格，實無理由否認依此程序所
    成立之婚姻，況依涉外法之規範、法務部暨司法院之函釋，
    及諸多高等法院之見解，依舉行地法之締結婚姻方式，亦應
    視為成立。
  2.綜上所陳，原告與甲○○之婚姻關係成立，請鈞院明鑑。
二、被告則以下開情詞置辯： 
　㈠甲○○自與被告相識以來，始終堅稱自己未婚，直到110年2月1
    1日原告致電給被告時，被告始知甲○○係已婚身分：
  ⒈緣被告與甲○○於109年年底在交友軟體上認識，因相談甚歡，
    進而持續使用通訊軟體保持聯繫。因被告希望尋找一段穩定
    真誠的關係，因此在一開始相識時，被告已數次或明示或暗
    問被告是否單身，甲○○始終矢口堅稱其未婚，甚至曾「主動
    」提示其身分證給被告看，當時甲○○之身分證配偶欄乃空白
    ，被告認為身分證件總不會造假，因此更相信甲○○並未結婚
    的事實。在雙方聊天過程中甲○○之種種言詞與舉動也顯示出
    其單身之跡象，此由下開數例即得證之：
  ⑴被告曾詢問過甲○○何故不結婚，甲○○並以「沒有理由讓我想
    談戀愛」、「我自己看開了」、「我其實已經空了10年」、
    「傷很深」等語，聲稱曾有交往多年的女友，因故被何母拆
    散，因而傷心落寞致10年仍為單身，意圖騙取被告相信其單
    身之身分。
  ⑵再者，被告與甲○○逐漸熟稔之後，甲○○跟被告甜言蜜語表示
    ：「想要的房子已經找到 簽了約 也整理好 但事實證明 沒
    有那個女主人」，暗示其要從何母家搬出去住，並邀約被告
    成為甲○○之「女主人」。按我國一般之社會通念，均會認為
    「女主人」指的就是「妻子」之地位，是以甲○○既稱「沒有
    女主人」，一般人均會將甲○○之語意理解為伊從未結婚，而
    且想找一位可以長相廝守的人一同居住，並暗示被告雙方有
    結婚之可能。
  ⑶又於認識期間，甲○○有時會消失數天後方回覆被告之訊息，
    當面對被告之詢問時，甲○○總是以生病、工作忙碌、要陪伴
    母親等為由安撫被告，並在被告質疑其是否另有伴侶時，以
    「我非常討厭被誤會」、「所以我會想辦法去證明」等語，
    反過來指責被告為何不相信他是單身云云。
  ⑷綜上，被告在認識之初即已向甲○○查證其是否單身，由於甲○
    ○不斷聲明伊單身之身分，並透過諸多的言行舉止，營造出
    其單身之形象，是以被告漸漸也對甲○○放下戒心，進而相信
    甲○○真的是一位單身多年、渴望與他人共築家庭的好男性。
  ⒉詎料，110年過年前，某次被告打電話給甲○○時，竟係由一陌
    生女子接起電話，此陌生女子遽然告知被告「我是甲○○的太
    太」、「我跟他已經生了4個小孩」，並痛罵被告是「小三
    」並揚言提告。事發當下，被告宛如遭遇晴天霹靂，久久無
    法回神，也當場表明其完全不知情。事已至此，被告才驚覺
    ，甲○○恐怕早已結婚，而甲○○那些關於他情傷未癒、多年單
    身的故事，其實都只是其精心編造的詭詐謊言。且事發之後
    ，甲○○態度丕變，不斷要求被告要向原告賠償與道歉，被告
    不堪其擾，隨即斷絕與甲○○一切往來之方式。
  ⒊現在回想起來，甲○○大概就是仗著他跟原告在台灣沒登記的
    身分證，以此為騙術、四處招搖撞騙欺瞞無知女性。正因甲
    ○○蓄意的欺騙行為，讓被告也成為甲○○謊言下的受害者，遑
    論被告有任何故意或過失侵害原告配偶權可言。甲○○被拆穿
    謊言後轉而不斷打電話、傳訊息騷擾被告，要被告向其妻子
    道歉。被告覺得荒唐至極，明明背叛家庭、欺騙被告的是甲
    ○○，為什麼甲○○竟然可以一副事不關己、正義凜然的樣子來
    跟被告求償？於是被告也立刻質問：「為什麼要騙我你是單
    身？為什麼給我看你的身分證配偶欄時是空白？」；「你現
    在是沒有勇氣承認騙過我嗎？」。且查，被告為求清白，也
    跟甲○○講：「請問你要說什麼？用打字說吧，我不想被你老
    婆誤會」，最後被告拗不過甲○○之騷擾，因此勉強接了一通
    電話，甲○○在電話中還是不斷逼迫被告承認知道甲○○已婚，
    甲○○又要求被告要跟原告道歉，作為受害者之被告自然果斷
    否認，之後此電話不了了之，被告為免騷擾，也封鎖了甲○○
    之帳號。
  ⒋查被告與甲○○於109年年底在交友軟體上以化名認識，主要來
    往之方式都是透過通訊軟體為之，事實上甲○○一開始未透露
    其真名、工作、住址等個人資訊，係被告不斷詢問後，方告
    訴被告伊家住景美、未婚、與母親同住等簡短含糊之資訊，
    是以被告也無法主動查證甲○○之婚姻狀況，又甲○○一再聲明
    其乃單身，並透過上開言行營造出單身之外觀表徵，因此被
    告當時也未多做他想，然而被告的信任卻被甲○○如此濫用，
    甚至陷被告於如此境地，亦是始料未及。
  ⒌事實上，被告原本有過一段婚姻，卻因為第三者的介入導致
    最後離婚收場，此事對被告造成極大傷害，至今仍在接受心
    理諮商，是以被告對於外遇與介入他人家庭之行為均深惡痛
    絕。以被告的人生經歷與過往創傷，如果早知甲○○已婚，被
    告就根本不可能繼續與甲○○往來。被告於認識甲○○之初，即
    有將認識甲○○之事告知其心理師。嗣被告發現甲○○已婚身分
    後感到震驚與憤怒，被告也向其心理師尋求專業協助，甚至
    在諮商中一度情緒崩潰，心理師並就此事作成諮商報告，益
    徵被告確係被甲○○欺騙因而認為其未婚。且被告更曾經與甲
    ○○透漏過以往被背叛的經驗，也許正因如此，甲○○才會一直
    堅稱其單身，更顯示甲○○蓄意施用言語詐術以欺騙、隱瞞被
    告。此刻回想起來，其居心之險惡簡直讓人不寒而慄，也難
    以想像，被告已如此小心謹慎、再三確認，仍然被甲○○所欺
    騙與背叛，甚至陷入被指控是第三者的訟累之中，更令被告
    感到既無奈又痛苦。
  ㈡本件被告自從認識甲○○以來，已主動向甲○○查證多次其單身
    身分，且面對被告之質疑，甲○○均堅稱其從未結婚，甚至編
    造出伊單身10年、至今情傷未復因而錯過適婚年齡的單身男
    子形象，用以騙取被告之信任；復透過各種曖昧的言語混淆
    視聽，意圖追求被告。在甲○○蓄意欺瞞之下，被告也相信了
    甲○○從未結婚，進而與甲○○保持往來之互動，故被告實不具
    有任何介入他人家庭的「故意」或「過失」可言，是難認成
    立民法第184條及第195條第1項之侵權行為。且查，於110年
    年初接到原告電話以後，被告赫然驚覺甲○○早已結婚，並在
    得知後旋即與甲○○劃清界線、封鎖對話，故被告自知悉時起
    已與甲○○斷絕往來，自無可能有任何侵害原告配偶權之舉。
    綜上，本件，因被告並未該當「故意」或「過失」之主觀要
    件，故未成立民法第184條與第195條第1項之侵權行為，核
    屬有據。
　㈢況原告至今未與甲○○依我國民法成立合法婚姻關係，故原告
    應無「配偶權」受侵害之虞
  1.按「結婚應以書面為之，有二人以上證人之簽名，並應由雙
    方當事人向戶政機關為結婚之登記，民法第982條定有明文
    ，欠缺此結婚之形式要件，婚姻依法應不成立；查本件上訴
    人與○○○係於107年11月2日始於我國辦理結婚登記（見原審
    卷第31至33頁戶籍謄本），上訴人亦於本院審理時自陳：伊
    於106年1月在義大利結婚後，於106年4月回臺灣，本來想去
    辦理結婚登記，但○○○拒絕，所以沒有辦登記，嗣於107年3
    月伊回臺灣，因為身分證遺失，有去補辦身分證，但要辦理
    結婚登記手續流程較繁複，加上○○○一直拒絕將義大利結婚
    公證的資料拿到臺灣的戶政事務所辦登記，補辦身分證時沒
    有一併辦理結婚登記，身分證配偶欄就無記載，至107年11
    月，是○○○自己去辦理結婚登記，其辦理結婚登記這件事伊
    不知道，是後來○○○提告離婚，伊才知道○○○自己去辦了結婚
    登記等語（見本院卷第268至269頁）；由上情可知，上訴人
    主張被上訴人與○○○於106年3月間至106年年底不當交往期間
    ，上訴人與○○○尚未依我國民法合法成立婚姻關係，應無配
    偶權受被上訴人侵害之虞」（參見臺灣高等法院109年度上
    易字第1467號判決）。
  2.查原告依據我國民法第184條、195條主張其「配偶權」受到
    侵害，並謂「配偶之一方行為不誠實，破壞共同生活之圓滿
    安全及幸福者，即為違反因婚姻契約之義務而侵害他方之權
    利」云云，惟上開規定與「配偶權」之法律見解均係墊基於
    我國民法有關婚姻規範所建構之夫妻婚姻義務及倫理分際，
    原告倘欲依據我國民法主張其配偶權受到侵害，則針對「配
    偶身分」之認定亦當一併適用我國民法為準據法以為認定，
    自不得分割適用香港法律以為認定。
  3.從而，雖然原告與甲○○於香港登記，但原告與甲○○至今未於
    臺灣合法登記婚姻，尚欠缺民法第982條結婚之形式要件，
    原告與甲○○在臺灣之婚姻依法應不成立。依據上開實務見解
    ，既原告未取得甲○○之配偶身分，被告自無侵害原告配偶權
    之可能。
　㈣並聲明：原告之訴駁回。
三、原告主張與甲○○於香港辦理結婚，甲○○與被告於109年10月
    在網路交友軟體Tinder認識，而被告與甲○○間有為原證1至4
    之對話訊息內容等情，業據其提出對話紀錄及結婚證書、婚
    姻登記官證明書、中華民國文件證明等件為證（見本院卷第
    23至69、155至161頁），並為被告所不爭執，自堪信上情為
    真實。
四、本件兩造爭執之點，應在於：㈠原告得否依民法第184條第1
    項、第195條第1、3項規定請求被告負侵權行為損害賠償責
    任？亦即原告得否請求被告賠償精神慰撫金？㈡若可，原告
    得請求之慰撫金數額為若干？茲分述如下：
　㈠原告得否依民法第184條第1項、第195條第1、3項規定請求被
    告負侵權行為損害賠償責任？亦即原告得否請求被告賠償精
    神慰撫金？
　⒈按因故意或過失，不法侵害他人之權利者，負損害賠償責任
    ；故意以背於善良風俗之方法，加損害於他人者亦同。民法
    第184條第1項定有明文。又不法侵害他人之身體、健康、名
    譽、自由、信用、隱私、貞操，或不法侵害其他人格法益而
    情節重大者，被害人雖非財產上之損害，亦得請求賠償相當
    之金額；前二項規定，於不法侵害他人基於父、母、子、女
    或配偶關係之身分法益而情節重大者，準用之，同法第195
    條第1、3項亦有明文。由立法意旨可知民法第195條第3項所
    保護者係身分法益，即身分權之保障，諸如親權、配偶權、
    監護權等。再按婚姻係以夫妻之共同生活為其目的，配偶應
    互相協力保持其共同生活之圓滿安全及幸福，而夫妻互守誠
    實，係為確保其共同生活之圓滿安全及幸福之必要條件，故
    應解為配偶因婚姻契約而互負誠實之義務，配偶之一方行為
    不誠實，破壞共同生活之圓滿安全及幸福者，即為違反因婚
    姻契約之義務而侵害他方之權利（最高法院55年台上字第20
    53號判例意旨參照）。復按婚姻係以夫妻之共同生活為其目
    的，配偶應互相保持其共同生活之圓滿安全及幸福，而夫妻
    互守誠實，乃為確保其共同生活之圓滿安全及幸福之必要條
    件，配偶之一方行為不誠實，破壞共同生活之圓滿安全及幸
    福者，即為違反婚姻契約之義務而侵害他方基於配偶關係之
    身分法益且情節重大。是以有配偶之人與他人之交往，或明
    知為他人配偶卻故與之交往，其互動方式依一般社會通念，
    如已逾越普通朋友間一般社交行為，並足動搖婚姻關係所重
    應協力保持共同生活圓滿安全幸福之忠實目的時，難認並無
    以違背善良風俗之方法，加損害於他人之故意。
　⒉原告與甲○○間確存有婚姻關係：
　  按婚姻之成立，須依各該當事人之本國法；但結婚之方式依
    當事人一方之本國法或依舉行地法者，亦為有效，涉外民事
    法律適用法第46條定有明文。是判斷兩造間婚姻成立與否之
    形式要件，只要符合當事人一方之本國法，或舉行地法即為
    已足。查原告與甲○○固均為本國人，其等於98年12月17日在
    香港依據香港《婚姻條例》第181章舉行結婚儀式，且經副婚
    姻登記官於婚姻登記官證明書上，並有主持婚禮之婚姻監理
    人及證婚人HO,LAIKAM、SUM,SZEYEE簽名於結婚證書上，有
    結婚證書、婚姻登記官證明書、中華民國文件證明在卷可稽
    （見本院卷第155至161頁），顯已符合舉行地法即香港之法
    規，於結婚之形式要件並無欠缺；此外，復查無原告與甲○○
    之婚姻有何違反本國法實質要件，或於實質要件有所欠缺之
    情事，堪認系爭婚姻關係之實質要件亦已滿足。是以，原告
    與甲○○雖未在我國辦理結婚之登記，仍不影響渠等已結婚並
    有法律上夫妻配偶關係之事實。被告空言辯稱原告與甲○○至
    今未於臺灣合法登記婚姻，其等在臺灣之婚姻依法不成立，
    被告無侵害原告配偶權之可能云云，自非可採。
　⒊被告是否應負侵權行為損害賠償責任？
　⑴由原告所提出被告與甲○○之對話訊息內容以觀，被告對甲○○
    說「何時你可以過夜？我有飯店免費住宿一晚的」、「我還
    是愛你的」、「突然好有感覺、想要愛愛的感覺、下次把你
    眼睛蒙起來，說這樣感官更刺激，不過你也都是閉眼睛就是
    」等語（見本院卷第23至69頁），衡諸社會通念及經驗法則
    ，被告與甲○○間前揭親暱、曖昧之對話內容，確實超乎社會
    一般通念所能容忍有配偶者與其他異性間交往、對話之程度
    ，然被告爭執其於當時並不知悉甲○○係有配偶之人，此部分
    業經證人甲○○到庭證稱：我大概於西元2020年(109年)10月
    左右，在網路聊天軟體認識被告，我與被告交往約兩個多月
    。交往過程中，被告有詢問過我有無配偶或女友，起初剛開
    始認識的時候我是跟他說我沒有配偶或女友，我曾經主動將
    身分證給被告看，表示自己並無結婚。我有跟他說清楚我有
    配偶是最後一次見面的時候，大概是110年1月9日的時候，
    我為什麼會記得是1月9日是因為我們那天有尾牙，我下午跟
    被告出去，下午出去還有發生關係，在萬華的洛基飯店，我
    在當天見面的時候就有跟他說我有老婆，因為那天我覺得我
    們其實應該要結束了，我們中午先約吃飯，吃完飯後一邊散
    步一邊跟被告講這件事情，被告就說他累了，對面剛好有一
    間飯店，被告就說要一起去飯店休息，所以我們那天講完這
    件事情還是有發生關係。在這天之前他有一次跟朋友去酒吧
    ，電話裡面被告有暗示我說她朋友跟她說，我的狀況一定是
    有另外一半，我當時回應說有另外一半，但我沒有特別強調
    是老婆還是女友。（經提示本院卷第125頁）提示之「想要
    的房子已經找到，簽了約，也整理好，但事實證明，沒有那
    個女主人」訊息內容是因為那個時候被告有跟我討論是否要
    一起同居，被告希望可以成為房子的女主人，但我的意思是
    跟被告說他不會是那個房子的女主人，就是我跟被告不可能
    生活在一起，我們在1月9日之後沒有出去，但是還是有訊息
    聯絡，我會講那些就是要讓被告死心，我知道她很在意一直
    想要成為房子女主人的事情，但我就是要跟她說她也不會是
    那個房子的女主人。（經提示被證1）對話紀錄中被告詢問
    「你都沒空窗呀」、「這10年沒有半個讓你想要交往的」、
    「你媽媽不喜歡」等問題？而我回答「其實我已經空了10年
    」、「沒有理由讓我想談戀愛」、「最後我自己看開了」這
    些內容是因為我剛開始跟被告認識，她問我這些問題，我也
    沒有想法想要跟被告交往發展，所以我沒有必要對一個在網
    路上認識的人據實以告。大約在109年11月21日這個時點我
    也沒有跟被告講說我有配偶。110年1月9日當天沒有特別說
    不往來，只是後來有發生一些事情，被告一直歇斯底里，我
    就覺得我真的受不了等語（見本院卷第286至293頁），堪認
    原告所提出之原證1至3所示被告與甲○○間親暱、曖昧之對話
    內容，以及縱認原告所主張被告與甲○○間有發生第1次至第4
    次性關係等語為真（假設語，非本院認定），然於該段期間
    （110年1月9日以前），原告無從證明被告確實知悉甲○○有
    配偶乙事，則該部分期間之主張自難認為被告有構成侵害配
    偶身分法益之不法侵權行為。
　⑵至證人甲○○另有證稱其於110年1月9日當天有告知被告其有配
    偶後，其與被告仍於當日前往飯店發生關係等語（亦即原告
    於起訴狀所稱之第5次性關係），為被告所否認，然因此部
    分僅有證人甲○○之證詞，且參原告僅對於被告提起訴訟，並
    未對配偶甲○○提出訴訟或追究，則證人甲○○此部分之證詞是
    否具有可信性，本非無疑，況衡諸一般常情，被告與甲○○交
    往之初即詢問甲○○是否單身？有無女朋友或配偶？甚至有確
    認甲○○身分證配偶欄之記載，又互核被告與甲○○之訊息內容
    ，顯見被告對於原告是否有伴侶或配偶一事相當在意，並且
    曾向甲○○表示其過往有遭背叛之經驗，不能苟同介入他人感
    情或婚姻之行為，而原告與甲○○並未於臺灣辦理結婚登記，
    其身分證配偶欄確屬空白，被告自然相信甲○○所稱並無配偶
    等說法，而於110年1月9日當日倘若甲○○直接告知被告其有
    配偶，被告突然獲悉此事，為何會在甲○○講完這件事情之後
    ，毫無反應並立即再邀約甲○○前往旅館繼續發生性關係？證
    人甲○○就上開部分之證述情節除與一般常理不符外，亦與被
    告與甲○○交往以來一直探詢、介意甲○○有無另外一半之態度
    迥異，況再觀諸證人甲○○與被告於110年1月11日、1月12日
    對話訊息(見本院卷第67至69、125頁)，於甲○○所稱其向被
    告攤牌、告知有配偶後的2、3天，被告與甲○○間對話訊息亦
    完全並無提及證人甲○○有無配偶一事，且甲○○還於訊息中表
    示「想要的房子已經找到，簽了約，也整理好，但事實證明
    ，沒有那個女主人」等語，均無從佐證甲○○於110年1月9日
    有攤牌並告知被告其有配偶一事，復自甲○○與被告於110年2
    月11日對話訊息，即原告配偶知悉被告與甲○○有交往情事後
    ，致電被告為何破壞他人家庭（此部分原告起訴狀亦為相同
    陳述），被告當日回覆甲○○之訊息內容為「為什麼要騙我你
    是單身？為什麼給我看你的身分證配偶欄時是空白的？」、
    「你刻意營造單身的身分要來騙我」、「你裝單身騙我感情
    還借錢，現在太太出現提告，合理懷疑是仙人跳…」（見本
    院卷第167頁），又參酌甲○○於同年2月15日向被告表示「我
    有事找你方便現在講話嗎？」，被告回覆「請問你要說什麼
    ？用打字說吧，我不想被你老婆誤會」，甲○○表示「我現在
    打給妳，我老婆不在」，被告回覆「用文字比較清楚」、「
    電話又會衍生讓他誤會更不好」，甲○○表示「這有什麼好誤
    會的，妳說用文字語音她就看的到，就是講電話才會沒事，
    我有我的說法」等內容(見本院卷第167至170頁)，足認被告
    所辯稱其於原告致電告知為甲○○之配偶後，其始知悉甲○○有
    配偶，才發現自己遭甲○○欺騙，其不願再與甲○○私下電話聯
    繫避免再遭原告誤會等語尚非無稽，則證人甲○○是否確實有
    於110年1月9日當日告知被告其有配偶乙事，或係當日被告
    知悉後是否仍有與證人甲○○發生性關係，均無從認定為真，
    要難僅以證人甲○○此部分欠缺可信性之證述即遽認被告有於
    110年1月9日當天即已知悉甲○○有配偶，並於知悉後仍與甲○
    ○有侵害原告配偶身分法益之不法侵權行為。
　⑶從而，原告無從證明被告係於知悉甲○○有配偶之情形下仍與
    甲○○為交往或發生關係之情形，原告主張被告應依民法第18
    4條第1項、第195條第1、3項規定負侵權行為損害賠償責任
    ，應屬無據。
　㈡承前所述，原告既無從依民法第184條第1項、第195條第1、3
    項規定請求被告賠償精神慰撫金，即無庸審究原告得請求之
    慰撫金數額為何，自不待言。
五、綜上所述，原告無從依民法第184條第1項、第195條第1、3
    項規定請求被告負侵權行為損害賠償責任，從而，原告請求
    被告應給付原告50萬元，及自本起訴狀送達日起至清償日止
    ，按週年利率5%計算之利息，為無理由，應予駁回。原告之
    訴既經駁回，其假執行之聲請亦失所依據，應併駁回。
六、本件事證已臻明確，兩造其餘攻擊、防禦方法及未經援用之
    證據，經本院審酌後認對判決結果不生影響，爰不一一論列
    ，附此敘明。
七、訴訟費用負擔之依據：民事訴訟法第78條。
中　　華　　民　　國　　111 　年　　3 　　月　　31　　日
                  民事第一庭    法　官　張惠閔
以上正本係照原本作成。
如對本判決上訴，須於判決送達後20日內向本院提出上訴狀。如
委任律師提起上訴者，應一併繳納上訴審裁判費。
中　　華　　民　　國　　111 　年　　3 　　月　　31　　日
                                書記官　林沂㐵